【裁判字號】    99,台上,2477
【裁判日期】    990423
【裁判案由】    偽造文書
【裁判全文】
最高法院刑事判決            九十九年度台上字第二四七七號
上  訴  人  甲○○
選任辯護人  許漢鄰律師
上列上訴人因偽造文書案件，不服台灣高等法院台中分院中華民
國九十六年八月二十一日第二審判決（九十六年度上訴字第一八
五０號，起訴案號：台灣台中地方法院檢察署九十五年度偵字第
二六五一０、二八七三七號），提起上訴，本院判決如下：
    主  文
上訴駁回。
    理  由
按刑事訴訟法第三百七十七條規定，上訴於第三審法院，非以判
決違背法令為理由，不得為之。是提起第三審上訴，應以原判決
違背法令為理由，係屬法定要件。如果上訴理由書狀並未依據卷
內訴訟資料，具體指摘原判決不適用何種法則或如何適用不當，
或所指摘原判決違背法令情事，顯與法律規定得為第三審上訴理
由之違法情形，不相適合時，均應認其上訴為違背法律上之程式
，予以駁回。本件原判決撤銷第一審關於上訴人甲○○行使偽造
私文書部分之科刑判決，改判依修正前刑法牽連犯之規定（另牽
連觸犯普通竊盜罪），從一重論上訴人以行使偽造私文書，足以
生損害於公眾及他人罪，累犯，處有期徒刑十月，減為有期徒刑
五月。係依憑上訴人之自白（坦承其向不詳姓名年籍者，購得車
牌號碼１１１１─ＪＰ號休旅車〈廠牌：日產，型號ＩＮＦＩＮ
ＩＴＩＦＸ３５，車身號碼「JN1TANS50Z000151」，引擎號碼不
詳〉之車籍資料，並將該車過戶登記至自己名下後，以新台幣〈
下同〉二十五萬元，向同案被告梁清源〈已判刑確定〉買受同廠
牌、型款之車牌號碼６２２６─ＫＺ號自小客車後，再將該車交
由真實姓名年籍不詳綽號「小光」之友人，將車身號碼「JN1TAN
S50Z000580」偽造為車牌號碼１１１１─ＪＰ號休旅車之車身號
碼「JN1TANS50Z000151」後，改掛「１１１１─ＪＰ」車牌，並
於民國九十五年九月十日，將該車以一百十萬元出售並交付予陳
呂翊等情不諱），參酌同案被告梁清源及證人陳呂翊、張翔順、
吳連發等人之證言，卷附甲○○與陳呂翊就車牌號碼１１１１─
ＪＰ號自小客車所訂立之汽車買賣合約書、裕民汽車車籍資料、
車牌號碼１１１１─ＪＰ號自小客車車號查詢汽車車籍、雲林縣
警察局車輛協尋電腦輸入單、台中市警察局車輛尋獲電腦輸入單
、泰安產物保險股份有限公司汽車險理賠申請書、理賠計算書、
車輛新領牌照登記書及吳連發領回車牌號碼６２２６─ＫＺ號自
小客車後所出具之贓物認領保管單等證據資料，而為論斷，已敘
述其所憑之證據及得心證之理由。從形式上觀察，原判決並無足
以影響判決結果之違法情形存在。上訴人就行使偽造私文書部分
上訴意旨略稱：原判決事實欄記載：「小陳」竊取張翔順所有，
符合甲○○指定之廠牌、型款之車牌號碼：「６２２６─ＫＺ」
休旅車得手後，再由梁清源將該車交付予甲○○，並向甲○○收
取二十五萬元之代價，其中二十三萬元再由梁清源轉交予「小陳
」，嗣甲○○取得車牌號碼：「６６２６─ＫＺ」休旅車後……
云云。對於車牌號碼前後認定不一，難謂適法。又原判決理由欄
第十、二十五頁分別說明：上訴人將車牌號碼６２２６─ＫＺ自
小客車交由綽號「小光」之友人，將車身號碼「JN1TANS50Z0005
80」偽造為「JN1TANS50Z000151」，改掛「１１１１─ＪＰ」車
牌，並於九十五年九月十日，將該車以一百十萬元出售並交付予
陳呂翊；上訴人就偽造準私文書犯行與綽號「小光」之人，有犯
意聯絡及行為分擔，均為共同正犯云云。但原判決主文並未諭知
「共同」行使偽造私文書之旨，亦於法有違。另原判決理由欄第
二十六頁記載：上訴人就行使偽造準私文書罪（犯罪事實欄二部
分），與犯罪事實欄五之攜帶兇器竊盜犯行（此部分不得上訴第
三審法院，上訴人亦未提起上訴），犯意各別，行為不同，應分
論併罰云云。但犯罪事實欄二部分，完全與上訴人無涉，原判決
此部分記載，同有違誤等語。惟查：原判決事實欄已明確認定上
訴人與綽號「小光」之人，有共同偽造私文書之犯意聯絡及行為
分擔，理由內亦說明：上訴人就偽造私文書犯行與綽號「小光」
之人，互有犯意聯絡及行為分擔，均為共同正犯云云（見原判決
第三頁倒數第五行以下、第二十五頁倒數第十二行以下），原判
決主文漏未諭知「共同」行使偽造私文書……，雖稍有未洽，但
此為文字上之明顯漏載，對判決結果顯然無影響，原審本得以裁
定加以更正，按之刑事訴訟法第三百八十條規定，自不得執此指
摘資為上訴第三審之合法理由。又原判決事實欄第三頁倒數第五
行記載：嗣甲○○取得車牌號碼「６６２６─ＫＺ號」休旅車…
…云云，依前後文義觀之，所謂車牌號碼「６６２６─ＫＺ號」
，顯係「６２２６─ＫＺ號」之誤植；原判決理由欄第二十六頁
倒數第十一、十二行記載：上訴人就行使偽造準私文書罪（犯罪
事實欄「二」部分）……云云，括弧內所謂犯罪事實欄「二」，
顯係犯罪事實欄「三」之誤寫，上開文字上之顯然錯誤，對於判
決本旨並無影響，上訴意旨執此指摘，依前開說明，亦難認已符
合首揭法定之第三審上訴要件。其此部分上訴違背法律上之程式
，應予駁回。至上訴人另牽連觸犯普通竊盜罪部分，核屬刑事訴
訟法第三百七十六條第二款不得上訴第三審法院之案件，而前開
得上訴第三審之行使偽造私文書罪部分之上訴既不合法，經從程
序上予以駁回，該普通竊盜罪部分自無從適用審判不可分原則，
併為實體上之審判，應一併駁回。
據上論結，應依刑事訴訟法第三百九十五條前段，判決如主文。
中    華    民    國  九十九  年    四    月  二十三  日
                      最高法院刑事第三庭
                          審判長法官  林  增  福
                                法官  張  清  埤
                                法官  陳  世  雄
                                法官  何  菁  莪
                                法官  段  景  榕
本件正本證明與原本無異
                                      書  記  官
中    華    民    國  九十九  年    四    月  二十七  日
                                                      V

司法院資訊處製作；財團法人民間司法改革基金會備份。
